【裁判字號】    98,審訴,3732
【裁判日期】    981130
【裁判案由】    毒品危害防制條例
【裁判全文】
臺灣高雄地方法院刑事判決          98年度審訴字第3445號
                                  98年度審訴字第3732號
公  訴  人  臺灣高雄地方法院檢察署檢察官
被      告  甲○○
上列被告因毒品危害防制條例案件，經檢察官提起公訴（98年度
毒偵字第4077號、98年度毒偵字第4785號），嗣因被告就被訴事
實均為有罪之陳述，經本院告知簡式審判程序之旨，並聽取公訴
人及被告之意見後，合議庭裁定由受命法官獨任依簡式審判程序
審理，判決如下：
    主  文
甲○○施用第一級毒品，累犯，處有期徒刑玖月。又施用第一級
毒品，累犯，處有期徒刑玖月，扣案之殘留有第一級毒品海洛因
之吸管壹支，沒收銷燬之，扣案之注射針筒壹支及束縛帶壹條，
均沒收。又施用第二級毒品，累犯，處有期徒刑參月。應執行有
期徒刑壹年柒月，扣案之殘留有第一級毒品海洛因之吸管壹支，
沒收銷燬之，扣案之注射針筒壹支及束縛帶壹條，均沒收。
    事  實
一、甲○○前於民國92年間，因施用毒品案件，經臺灣高雄少年
    法院以92年度少調字第43號裁定送觀察、勒戒後，認無繼續
    施用毒品之傾向，於民國92年1月30日執行完畢釋放，並由
    臺灣高雄少年法院以92年度少調字第43號裁定不付審理確定
    。復因施用毒品案件，經本院以94年度訴字第2498號判處有
    期徒刑10月確定；及因施用毒品、竊盜等案件，經本院以95
    年度訴字第1525號、95年度易字第856號分別判處有期徒刑
    10月、4月、1年確定，嗣經裁定減刑為有期徒刑5月、2月、
    6月，並定其應執行刑為有期徒刑1年確定，以上各罪接續執
    行，於97年3月5日縮短刑期執行完畢（構成累犯）。詎其仍
    不知悔改，竟分別基於施用第一級毒品海洛因及施用第二級
    毒品甲基安非他命之犯意，實施下列行為：
 (一)於98年6月19日中午12時許，在高雄縣大寮鄉○○村○○
     路橋下，以針筒注射之方式，施用第一級毒品海洛因1次。
     復於同年6月19日17時9分為警採尿時前回溯24小時內某時
     ，在不詳地點，以不詳方式，施用第二級毒品甲基安非他
     命1次。嗣於98年6月19日15時15分許，因行跡可疑為警盤
     查，並徵得其同意後採尿送驗，結果呈嗎啡、可待因及甲
     基安非他命陽性反應，始悉上情。
 (二)於98年7月19日20時許，在高雄縣大寮鄉○○路126號永富
     賓館第206室房間內，以針筒注射之方式，施用第一級毒品
     海洛因1次。嗣於同年7月20日21時30分許，在上開房間內
     為警查獲，並當場扣得殘留有第一級毒品海洛因之吸管1支
     及甲○○所有而供其施用第一級毒品海洛因所用之注射針
     筒1支、束縛帶1條，另徵得其同意後採尿送驗，結果呈嗎
     啡、可待因陽性反應，始悉上情。
二、案經高雄市政府警察局苓雅分局、高雄縣政府警察局分別報
    請臺灣高雄地方法院檢察署檢察官偵查起訴。
    理  由
一、本件被告甲○○所犯均係死刑、無期徒刑、最輕本刑為3年
    以上有期徒刑以外之罪，其於準備程序就前揭被訴事實為有
    罪之陳述，經受命法官告知簡式審判程序之旨，並聽取其與
    公訴人之意見後，本院認無不得或不宜改依簡式審判程序進
    行之處，爰依刑事訴訟法第273條之1第1項之規定，裁定由
    受命法官獨任進行簡式審判程序，合先敘明。
二、上揭事實，已據被告甲○○於本院審理中坦承不諱，且其於
    查獲時為警所採驗之尿液，分別送往高雄市立凱旋醫院以GC
    /MS方法（氣相層析/質譜儀法）檢驗，結果確呈第一級毒品
    海洛因代謝後之嗎啡、可待因陽性反應及第二級毒品甲基安
    非他命代謝後之甲基安非他命陽性反應；送往台灣檢驗科技
    股份有限公司以GC /MS方法（氣相層析/質譜儀法）檢驗，
    結果確呈第一級毒品海洛因代謝後之嗎啡、可待因陽性反應
    ，此有高雄市立凱旋醫院98年7月1日濫用藥物尿液檢驗報告
    、台灣檢驗科技股份有限公司98年8月5日濫用藥物尿液檢驗
    報告、高雄市政府警察局苓雅分局偵辦毒品案件嫌疑人尿液
    採證代碼對照表（代碼F-98313）、高雄縣政府警察局偵辦
    毒品案件尿液採集編號對照表各1份（尿液編號10166）各1
    份附卷可稽，又扣案之吸管1支，其上殘留有第一級毒品海
    洛因，復有正修科技大學超微量研究中心檢驗報告1份在卷
    憑考，足認被告上開自白核與事證相符。又被告曾受如事實
    欄所載之觀察、勒戒處分執行完畢後5年內，再犯施用毒品
    罪而經依法追訴處罰完畢等事實，亦有卷附本院院內索引卡
    紀錄表、臺灣高等法院被告前案紀錄表各1份在卷可按。按
    毒品危害防制條例第20條、第23條於93年1月9日修正施行後
    ，將施用毒品之刑事處遇程序，區分為「初犯」及「五年內
    再犯」、「五年後再犯」3種，其立法理由謂：「初犯」經
    觀察、勒戒或強制戒治執行完畢釋放後，「五年內再犯」者
    ，因其再犯率甚高，原實施之觀察、勒戒及強制戒治既已無
    法收其實效，爰依法追訴或裁定交付審理。至於經觀察、勒
    戒或強制戒治執行完畢釋放後，「五年後再犯」者，前所實
    施之觀察、勒戒或強制戒治已足以遮斷其施用毒品之毒癮，
    為期自新及協助其斷除毒癮，仍適用「初犯」規定，先經觀
    察、勒戒或強制戒治之程序。從而依修正後之規定，僅限於
    「初犯」及「五年後再犯」二種情形，始應先經觀察、勒戒
    或強制戒治程序。倘被告於5年內已再犯，經依法追訴處罰
    ，縱其第3次再度施用毒品之時間，在初犯經觀察、勒戒或
    強制戒治執行完畢釋放5年以後，已不合於「五年後再犯」
    之規定，且因已於「五年內再犯」，顯見其再犯率甚高，原
    實施觀察、勒戒或強制戒治，已無法收其實效，即應依該條
    例第10條處罰（最高法院95年第7次刑事庭會議決議參照）
    。從而，被告於前開初犯觀察、勒戒處分執行完畢釋放後「
    五年內再犯」施用毒品罪，並經依法追訴處罰完畢，而本件
    被告再度施用毒品犯行，已不合於「五年後再犯」之規定，
    揆諸前揭說明即應依毒品危害防制條例第10條加以處罰。職
    是，本件事證明確，被告犯行洵堪認定，應依法論科。
三、核被告所為，係犯毒品危害防制條例第10條第1項施用第一
    級毒品罪及同條第2項施用第二級毒品罪。其施用第一級毒
    品海洛因與第二級毒品甲基安非他命前分別持有海洛因、甲
    基安非他命之低度行為，應為施用之高度行為所吸收，均不
    另論罪。又被告所犯前揭3罪犯意各別，且行為互殊，觸犯
    構成要件相異之罪名，應予分論併罰。被告於94年間，因施
    用毒品案件，經本院以94年度訴字第2498號判處有期徒刑10
    月確定；及因施用毒品、竊盜等案件，經本院以95年度訴字
    第1525號、95年度易字第856號分別判處有期徒刑10 月、4
    月、1年確定，嗣經裁定減刑為有期徒刑5月、2月、6 月，
    並定其應執行刑為有期徒刑1年，以上各罪接續執行，於97
    年3月5日縮短刑期執行完畢，有前開前案紀錄表可按，其於
    有期徒刑執行完畢後，5年以內故意再犯本件法定刑均為有
    期徒刑以上之罪，爰均依刑法第47條第1項分別論以累犯，
    並加重其刑。爰審酌被告前因施用毒品案件，迭經觀察、勒
    戒及法院科刑判決後，竟再為本件犯行，足見其惡習已深，
    且戒絕毒癮之意志不堅，未能體悟施用毒品對自己、家人造
    成之傷害及社會之負擔，自屬可議；惟念其於犯後坦承犯行
    態度良好，及施用毒品本質上係屬戕害自身健康之行為，尚
    未直接危害他人，反社會性程度應屬較低等一切情狀，分別
    量處如主文所示之刑，並定其應執行之刑，以資懲儆。
四、扣案殘留有第一級毒品海洛因之吸管1 支，客觀上已難以與
    毒品析離，自應與第一級毒品海洛因同視，爰依毒品危害防
    制條例第18條第1 項前段規定，沒收銷燬之。另扣案之注射
    針筒1 支及束縛帶1 條，為被告所有，供施用毒品所用之物
    ，業據被告供承在卷，應依刑法第38條第1 項第2 款規定宣
    告沒收。
據上論斷，應依刑事訴訟法第273條之1第1項、第299條第1項前
段，毒品危害防制條例第10條第1項、第2項、第18條第1項前段
，刑法第11條、第47條第1項、第51條第5款、第38條第1項第2款
，判決如主文。
本案經檢察官游淑玟到庭執行職務。
中    華    民    國    98    年    11    月    30    日
                  刑事第十庭    法  官  李代昌
以上正本證明與原本無異。
如不服本判決應於收受本判決後10日內向本院提出上訴書狀，並
應敘述具體理由，如未敘述上訴理由者，應於上訴期間屆滿後20
日內補提理由書狀於本院（均須按他造當事人之人數附繕本）「
切勿逕送上級法院」。
中    華    民    國    98    年    11    月    30    日
                                書記官  黃振祐
附錄本判決論罪之法條：
毒品危害防制條例第10條
施用第一級毒品者，處6月以上5年以下有期徒刑。
施用第二級毒品者，處三年以下有期徒刑。


司法院資訊處製作；財團法人民間司法改革基金會備份。
